【裁判字號】    97,停,46
【裁判日期】    970507
【裁判案由】    聲請停止執行
【裁判全文】
臺北高等行政法院裁定
                                     97年度停字第00046號
聲  請  人  甲○○
相  對  人  新竹縣環境保護局
代  表  人  巫健次（局長）住同上
上列當事人間因環境影響評估法事件，聲請人聲請停止執行，本
院裁定如下：
    主  文
聲請駁回。
聲請程序費用由聲請人負擔。
    理  由
一、按行政訴訟法第116 條規定：「（第1 項）原處分或決定之
    執行，除法律另有規定外，不因提起行政訴訟而停止。（第
    2 項）行政訴訟繫屬中，行政法院認為原處分或決定之執行
    ，將發生難於回復之損害，且有急迫情事者，得依職權或依
    聲請裁定停止執行。但於公益有重大影響，或原告之訴在法
    律上顯無理由者，不得為之。（第3 項）於行政訴訟起訴前
    ，如原處分或決定之執行將發生難於回復之損害，且有急迫
    情事者，行政法院亦得依受處分人或訴願人之聲請，裁定停
    止執行。但於公益有重大影響者，不在此限。……」是可知
    停止執行之程序標的係行政處分（原處分或原決定），而所
    謂行政處分，依行政程序法第92條第1 項及訴願法第3 條第
    1 項之規定，係指中央或地方機關就公法上具體事件所為之
    決定或其他公權力措施而對外直接發生法律效果之單方行政
    行為而言，合先指明。
二、又按政府採購法第13條第1 項規定：「機關辦理公告金額以
    上採購之開標、比價、議價、決標及驗收，除有特殊情形者
    外，應由其主（會）計及有關單位會同監辦。」第19條規定
    ：「機關辦理公告金額以上之採購，除依第20條及第22條辦
    理者外，應公開招標。」查行政機關代表國庫買賣、定作或
    出租、承租公有財產等行為，本均屬私法上契約行為，即使
    係依前引政府採購法之規定及該法其他之規定辦理採購之開
    標、比價、議價、決標及驗收，亦無例外，本質上並非公權
    力之行使，從而亦無須以行政處分為作用，次予指明。
三、惟因立法者「為建立政府採購制度，依公平、公開之採購程
    序，提升採購效率與功能，確保採購品質」（政府採購法第
    1 條），乃制定政府採購法，於第74條規定：「廠商與機關
    間關於招標、審標、決標之爭議，得依本章（按指第6 章）
    規定提出異議及申訴。」更於第83條規定：「審議判斷，視
    同訴願決定。」，而將本屬私法上爭議之事項，另設行政爭
    訟程序以資救濟，然而以上之規定，亦至多將審議判斷視同
    訴願決定，將審議判斷之對象即關於招標、審標、決標爭議
    之異議處理結果比照行政處分來處理；至於性質上非屬公權
    力行使之招標、審標、決標等行為本身，乃至於招標、審標
    、決標等之公告，因既不具行政處分之要素，亦未經立法者
    同意例外與行政處分同視，自不得認為係行政處分，從而，
    不得為行政訴訟法第116 條停止執行之對象。
四、本件聲請意旨略以：相對人違法行政，致使「新竹縣湖口垃
    圾轉運站採購及興建工程規劃設計施工統包案」決標定案，
    聲請人除依法提起行政訴訟外，因為情況緊急，恐怕即使向
    相對人或受理訴願機關申請停止執行，亦未能獲得適時救濟
    ，將會發生生活環境、自然環境、社會環境及經濟、文化、
    生態難以回復的損害，聲請人遂依行政訴訟法第116 條第3
    項規定，向本院聲請裁定「相對人決標之新竹縣湖口垃圾轉
    運站採購及興建工程規劃設計施工統包案在本件行政爭訟確
    定前，停止執行」云云。
五、經查相對人民國（下同）97年1 月25日發布之「新竹縣湖口
    垃圾轉運站採購及興建工程規劃設計施工統包案」決標公告
    ，究其內容為記載招標機關、標的名稱、招標方式、決標方
    式、決標日期、預算金額、得標廠商名稱、決標金額等事項
    ，乃屬就其於97年1 月15日所為之決標結果公告周知，揆諸
    前開之說明，其不具行政處分性質至明。是本件既無行政處
    分存在，聲請人自無從據以聲請停止執行，依首揭說明，聲
    請人之聲請尚無理由，應予駁回。
六、附予說明者，關於聲請意旨所指之已依法向本院提起行政訴
    訟一節，查經本院調取97年度訴字第936 號事件卷宗，聲請
    人固於本件聲請之同時，向本院提起行政訴訟，訴請撤銷「
    新竹縣湖口垃圾轉運站採購及興建工程規劃設計施工統包案
    」，並主張係依環境影響評估法第23條提起。惟按環境影響
    評估法第23條係規定：「……（第8 項）開發單位違反本法
    或依本法授權訂定之相關命令而主管機關疏於執行時，受害
    人民或公益團體得敘明疏於執行之具體內容，以書面告知主
    管機關。（第9 項）主管機關於書面告知送達之日起60日內
    仍未依法執行者，人民或公益團體得以該主管機關為被告，
    對其怠於執行職務之行為，直接向行政法院提起訴訟，請求
    判令其執行。……」論其性質不出課予義務訴訟或一般給付
    訴訟之性質（端視訴請判令之行為是行政處分或其他公權力
    措施而定），尚與訴請撤銷行政機關先前所作成不利人民之
    行政處分之撤銷訴訟性質有間，益可見本件聲請人所聲請停
    止之對象並非行政處分。
七、依行政訴訟法第104 條、民事訴訟法第95條、第78條，裁定
    如主文。
中    華    民    國    97    年    5     月    7     日
                  臺北高等行政法院第五庭
                              審判長法  官  張瓊文
                                    法  官  蕭忠仁
                                    法  官  王碧芳
上為正本係照原本作成。
如不服本裁定，應於送達後10日內向本院提出抗告狀（須按他造
人數附繕本）。
中    華    民    國    97    年    5     月    7     日
                                    書記官  徐子嵐


司法院資訊處製作；財團法人民間司法改革基金會備份。
